臺灣高雄地方法院刑事判決　　　　　　　　　　　　九十三年度簡上字第三四一號
　　上　訴　人
　　即　被　告　甲○○
右列上訴人因侵占案件，不服本院高雄簡易庭九十三年度簡字第一四三八號中華民國
九十三年四月二十一日第一審判決（聲請簡易判決處刑案號：九十二年度偵字第二二
二四三號），提起上訴，本院判決如左：
    主  文
原判決撤銷。
本件免訴。
    理  由
一、本件聲請簡易判決處刑書意旨略以：被告甲○○於民國八十九年十二月間某日，
    受告訴人丙○○之委託，持林笙（聲請簡易判決處刑書誤載為林葉生）所交付
    之台灣普利通科技有限公司（聲請簡易判決處刑書誤載為普利通科技股份有限公
    司）於台新國際商業銀行岡山分行所設立帳號00000000000000號
    （聲請簡易判決處刑書誤載為000000000000號）存摺及已用印之取
    款條，代為領取林生返還告訴人丙○○之債款，詎被告甲○○竟基於意圖為自
    己不法之所有，於九十年一月九日從該帳戶領取新台幣（下同）六萬九千元後，
    即未依約交予告訴人丙○○，並將在其持有中之上開款項變易持有為不法所有之
    意思，而侵占入己花用殆盡，因認被告涉犯刑法第三百三十五條第一項之侵占罪
    嫌。
二、按案件曾經判決確定者，應諭知免訴之判決，刑事訴訟法第三百零二條第一款定
    有明文。又此項訴訟法上所謂一事不再理之原則，關於實質上一罪或裁判上一罪
    均有其適用（最高法院六十年台非字第七七號判例參照）。
三、經查，被告甲○○前曾被訴意圖為自己不法所有之概括犯意，於(一)八十九年八月
    十五日前某日，由其將保管之國揚管委會所有八十九年八月十五日到期、金額各
    為五十萬元之大眾銀行大昌分行定期存款單二張交予劉學明，由劉學明持由不知
    情之國揚管委會財務委員劉承勳、監察委員方俊祥、主任委員黃毓傑在存單上蓋
    章後，再於到期日至大眾銀行大昌分行領款一百萬元朋分花用。八十九年九月十
    三日前某日，由被告甲○○將保管之國揚管委會所有八十九年九月十三日到期、
    金額為五十萬元之大眾銀行大昌分行定期存款單一張交予劉學明，由劉學明持由
    不知情之國揚管委會財務委員劉承勳、監察委員方俊祥、主任委員黃毓傑在存單
    上蓋章後，再於到期日持向大眾銀行大昌分行領款五十萬元朋分花用。八十九年
    十一月十日前某日，由被告甲○○將保管之國揚管委會所有八十九年十一月十日
    到期、金額為六十萬元之大眾銀行大昌分行定期存款單一張交予劉學明，由劉學
    明持由不知情之國揚管委會財務委員劉承勳、監察委員方俊祥、主任委員黃毓傑
    在存單上蓋章後，再於到期日持向大眾銀行大昌分行領款六十萬元朋分花用。被
    告甲○○連續三次共侵占業務上持有財物一百十三萬元，劉學明連續三次共侵占
    業務上持有財物九十七萬元。嗣因國揚管委會預定召開住戶大會，被告甲○○、
    劉學明為免事發，即由被告甲○○於八十九年十二月十八日，以其個人名義在新
    竹國際商業銀行高雄分行開戶及存入一萬元，取得一萬元之定期存款單後，復持
    往高雄市高雄工專附近某店影印後交予劉學明，劉學明再於某處，將影印之一萬
    元定期存款單變造為存款人均為國揚管委會、存款日期分別為八十九年八月十五
    日、八月十五日、九月十三日、十一月十日、金額分別為五十萬元、五十萬元、
    五十萬元、六十萬元之定期存款單四張，並持之向國揚管委會行使，足以生損害
    於國揚管委會及新竹國際商業銀行高雄分行。(二)八十九年九月二十七日及十一月
    二日，均在國揚大學大廈管理室，連續由被告甲○○於劉學明保管之付款簽收簿
    上各偽造大信有線電視公司職員林志之署押各一個及指印各一個，表示大信有
    線電視公司已於前開日期收取八十九年第一期、第二期之收視費用各十七萬元，
    而偽造私文書，足生損害於林志、大信有線電視公司及國揚管委會，再連續將
    劉學明業務上持有預供支付大信有線電視公司八十九年第一期、第二期收視費共
    三十四萬元侵占朋分花用。(三)八十九年十一月間某日，由劉學明利用該大廈附近
    某刻印店之不知情成年刻印人員偽造永大機電工業股份有限公司高雄分公司收款
    專用章一個，再於八十九年十一月二十九日，在國揚大學大廈管理室持之蓋用在
    劉學明保管之付款簽收簿上，接續偽造永大公司高雄分公司收款專用章印文三個
    ，表示永大公司高雄分公司已於該日收取八十八年度合約終止履約保證金五萬元
    、八十九年度合約頭期款二十萬元、丁棟大樓迴路板更換款六千八百元（合計二
    十五萬六千八百元），而偽造私文書，足生損害於永大公司高雄分公司及國揚管
    委會，再將劉學明業務上持有預供支付永大公司高雄分公司款項侵占朋分花用。
    (四)自八十九年十月間某日起，至九十年一月間某日止，在國揚大學大廈管理室，
    劉學明因住戶繳交管理費及國揚管委會交付之雜項支出零用金，而持有管理費二
    十二萬一千零六十七元及零用金二千八百六十八元，劉學明與被告甲○○亦連續
    侵占朋分花用，被告甲○○所犯刑法第三百三十六條第二項之業務侵占罪，業經
    臺灣高雄地方法院檢察署檢察官向本院提起公訴，並經本院於九十一年七月十五
    日以九十年訴字第九六○號判處有期徒刑十月，嗣被告不服提起上訴，再經臺灣
    高等法院高雄分院於九十一年十二月三日以九十一年度上訴字第一三八六號撤銷
    原判決，改判處有期徒刑九月，嗣被告不服又提起上訴，再經最高法院於九十二
    年三月十三日以九十二年度台上字第一二○七號駁回上訴而確定，有臺灣高等法
    院高雄分院九十一年度上訴字第一三八六號有判決書一份及臺灣高等法院被告全
    國前案紀錄表、臺灣高雄地方法院檢察署刑案資料查註紀錄表各一份在卷可稽。
    本案起訴事實與該確定判決被告犯罪事實，時間緊接，所犯構成要件相同，顯係
    基於概括犯意而犯本案件，為連續犯，屬裁判上一罪，依審判不可分原則，該確
    定判決之效力，應及於全部犯罪事實；從而揆諸前揭說明，本案自應諭知免訴之
    判決。
四、原審未予詳察，遽予論罪科刑，尚有未洽，被告上訴意旨雖未指摘及此，惟原判
    決既有上開可議之處，自應由本院撤銷改判，另為諭知免訴之判決。
五、按檢察官聲請以簡易判決處刑之案件，經法院認為有第四百五十一條之一第四項
    但書之情形者，應適用通常訴訟程序審判之，刑事訴訟法第四百五十二條定有明
    文；且對於簡易判決之上訴，準用刑訴法第三編第一章及第二章之規定，管轄第
    二審之地方法院合議庭受理簡易判決上訴案件，應依通常程序審理。其認案件有
    刑事訴訟法第四百五十二條之情形者，應撤銷原判決，逕依通常程序為第一審判
    決，法院辦理刑事訴訟簡易程序案件應行注意事項第十四項亦有規定。本件檢察
    官既已就被告涉犯侵占犯行聲請簡易判決處刑，經本院審理後，認被告被訴侵占
    犯行應為免訴之諭知，已如前述，致有刑事訴訟法第四百五十一條之一第四項但
    書第三款之情形，依前揭規定，應由本院合議庭逕依通常程序審理後，而為第一
    審判決，檢察官如不服本判決，仍得於法定上訴期間內，向管轄之第二審法院提
    起上訴，附此敘明。
據上論斷，應依刑事訴訟法第四百五十二條、第四百五十五條之一第三項、第三百六
十九條第一項前段、第三百六十四條、第三百零二條第一款，判決如主文。
本案經檢察官乙○○到庭執行職務。
中      華      民      國    九十三    年      八      月     十一     日
                                    臺灣高雄地方法院刑事第三庭
                                        審判長法  官   黃仁松
                                              法  官   陳威龍
                                              法  官   陳玉聰
右正本證明與原本無異。
如不服本判決，應於送達後十日內，向本院提出上訴狀。
                                              書記官    鄭淑臻
中    華    民    國      九十三    年      八      月      十二        日
